【裁判字號】    97,交聲,68
【裁判日期】    970325
【裁判案由】    違反道路交通管理處罰條例聲明異議
【裁判全文】
臺灣臺北地方法院交通事件裁定          97年度交聲字第68號
原處分機關  交通部公路總局臺北區監理所板橋監理站
受處分人    甲○○
上列受處分人因違反道路交通管理處罰條例案件，對於交通部公
路總局臺北區監理所板橋監理站中華民國96年12月2日所為之處
分（原處分案號：板監裁字第41-P00000000號），聲明異議，本
院裁定如下：
    主  文
異議駁回。
    理  由
一、按「汽車駕駛人，行經有燈光號誌管制之交岔路口闖紅燈者
    ，處新臺幣1800元以上5400元以下罰鍰」，道路交通管理處
    罰條例第53條有明文規定。而汽車駕駛人有違反道路交通管
    理處罰條例第53條規定者，應記違規點數3點，同條例第63
    條第1項第3款亦有明文。
二、本件受處分人即異議人甲○○於民國96年10月7日17時0分許
    ，騎乘車牌號碼AP7-808號重型機車，行經花蓮縣吉安鄉○
    ○路與永吉路口時，為花蓮縣警察局吉安分局警員林森森，
    發現受處分人有違反道路交通管理處罰條例第53條規定之行
    為，而製單舉發「闖紅燈 (吉豐路南下直下)」，嗣經交通
    部公路總局臺北區監理所板橋監理站科處罰鍰新台幣1800元
    ，並依第63條第1項第3款記違規點數3點，以上有96年10月7
    日花蓮縣警察局花警交字第P00000000號「舉發違反道路交
    通管理事件通知單」影本、96年12月12日交通部公路總局臺
    北區監理所板橋監理站板監裁字第41-P00000000號「違反道
    路交通管理事件裁決書」影本各乙份附卷可稽。
三、聲明異議意旨略以：受處分人騎乘重型機車行經上開地點時
    ，路口燈號為綠燈，然通過白線 (停止線)後，該路口燈號
    即轉為黃燈，其旋即加速通過與道路交通管理規則相符，並
    未違規，惟通過該路口後即被執勤員警欄停，告以受處分人
    闖紅燈，受處分人認為警察並沒有看清楚真實狀況，處置不
    當，故未簽名，若警察有看到受處分人在穿越白線前，燈號
    即為紅燈之證據，請提出云云。
四、按警員之舉發交通違規，是道路交通管理處罰條例所規定之
    職權行使，依其性質為公務員的行政處分，且該處分有立法
    機關之授權。而闖紅燈等違規行為之取締，依其違規行為本
    質，本多係在瞬間發生，通常多委由當場執行取締違規公務
    員之認識與判斷，且必須為立即之取締作為，此為達成維持
    交通秩序目的所必要，且依道路交通管理處罰條例之規定，
    此種立即性之舉發違規，多依警員之認知、判斷以足，並無
    必須另有其他積極佐證：如其他目擊證人或必須拍攝照片等
    ，始構成處分要件之規定。此係因執行職務之公務員，通常
    多具有一定之考選資格與專業訓練，且其執法之對象係不特
    定之大眾，故其立場經立法機關推定，應具有客觀、中正與
    公平之特質，而無故意偏頗之虞，是此種逕由公務員所為之
    「立即性行政處分」，除非有其他積極證據，足資認定公務
    員於執行職務時，有故意或過失侵害人民權利之情形，或處
    分本身有重大明顯之瑕疵而應予撤銷者外，否則本於行政目
    的達成之必要與公權力之尊重、公信力之維持，司法機關通
    常亦多予尊重，並儘力維持，以秉持行政、司法相互合作、
    制衡之原理，共同維護國家機能之正常運行，合先敘明。
五、本件異議人雖主張當時係綠燈云云，惟並無其他積極佐證以
    實其說，而執勤警員林森森，當日係依法執行勤務，與異議
    人間並無仇怨，其於本件之舉發違規，並無何積極證據足認
    有何重大明顯之瑕疵，或有故意偏頗之情形，即無撤銷其行
    政處分之理由。而異議人所持之異議理由，又無法建立本院
    應予撤銷該舉發違規之堅強心證，是其異議即無可採，從而
    ，裁決機關依警員之違規舉發，而依法裁決，科處異議人罰
    鍰新台幣1800元，並記違規點數3點，其認事用法即無違誤
    ，本件之聲明異議無理由，應予駁回。
據上論斷，應依道路交通案件處理辦法第19條，裁定如主文。
中    華    民    國    97    年    3     月    25    日
                  交通法庭法  官 楊台清
以上正本證明與原本無異。
如不服本裁定，應於送達後5日內，向本院提出抗告狀。
                           書記官 陳麗津
中    華    民    國    97    年    3     月    25    日


司法院資訊處製作；財團法人民間司法改革基金會備份。
